臺灣高等法院臺南分院刑事判決　　　　　　　 九十一年度上易字第九五一號　 Ｃ
　　　上　訴　人　臺南地方法院檢察署檢察官
　　　上　訴　人
　　　即　被　告　甲　○　○
　　　被　　　告　乙　○　○
　　　右　一　人　陳　惠　菊　律師
　　　選任辯護人　蔡　信　泰
右上訴人等因竊佔等案件，不服臺灣臺南地方法院九十年度易字第二０九一號中華民
國九十一年七月九日第一審判決（起訴案號：八十九年度偵續字第一二八號、九十年
度偵字第九六０九號），提起上訴，本院判決如左：
      主      文
原判決關於乙○○部分撤銷。
乙○○被訴堆放廢棄輪胎、水塔、廢檳榔攤及停放汽車部分無罪。
乙○○被訴搭建二層鐵架部分免訴。
其他上訴駁回。
      事      實
一、甲○○於八十八年十二月十日下午某時，當丙○○僱用黃贊益清理其所有坐落臺
    南市○○區○○段第一四二七號土地內廢棄物時，因甲○○以車擋住路口，黃贊
    益之工人無法清運廢棄物，乃找甲○○與其子將車開走，詎甲○○揚言「地是我
    們的，要運的話，找飛機來運」等語，黃贊益回答：「話說用嘴講，不要用鼻子
    出來，只需兩三趟而已」等語，詎甲○○聞言，竟動手抓黃贊益使其無法清運廢
    棄物，以此強暴之方法，妨害丙○○行使權利。
二、案經丙○○訴由臺灣臺南地方法院檢察署檢察官偵查起訴。
      理      由
壹、有罪部分：
一、訊之上訴人即被告甲○○否認右揭犯行，辯稱：並沒有說那些話，亦未妨礙他們
    通行，停放之大貨車或係靠行或係修補輪胎，伊找不到司機開走，伊被黃贊益毆
    打受傷云云。
二、經查右揭事實業據告訴人丙○○及被害人黃贊益於偵查中指訴綦詳（詳八十八年
    度他字第九四七號偵查卷第九十頁反面、八十九年度偵續字第一二八號偵查卷第
    七五頁反面至七六頁），並有錢橙山醫院（診所）診斷證明書一份在卷可資佐證
    （詳八十八年度他字九四七號卷第九七頁），參以甲○○提出之臺南市立醫院驗
    傷診斷書影本一份在卷（詳八十九年度偵續字第一二八號偵查卷第九五頁），足
    認甲○○確與黃贊益發生肢體衝突無疑。且證人黃贊益與被告甲○○及乙○○並
    無仇隙，並經結證在案，當無設詞誣陷之理，其證述情節，堪予採信。被告所辯
    ，無非卸責之詞，不足採信，其犯行堪以認定。
三、核被告甲○○所為，係犯刑法第三百零四條第一項強制罪。原審以被告罪證明確
    ，因予適用刑法第三百零四條第一項、第四十一條第一項前段，罰金罰鍰提高標
    準條例第一條前段、第二條規定，並審酌甲○○之品性及其犯罪之動機、目的、
    手段、所生危害、犯罪後之態度等一切情狀，量處拘役三十日，並諭知易科罰金
    折算標準，以資懲儆。本院經核該部分原判決認事用法，尚無不合，量刑亦屬妥
    適。被告甲○○上訴意旨，猶執陳詞，否認犯罪，為無理由，應予駁回。
貳、無罪部分：
一、公訴意旨另以：乙○○與其妻甲○○在臺南市○○區○○路一段四四六號共同經
    營武德、南青、武鑫（起訴書誤載為變更登記前之添順）、武長等交通公司與永
    隆輪胎行，因與鄰居吳美、丙○○相處不睦，明知丙○○所有同段第一四二七號
    土地後方鄰地，為乙○○所有同段第一四二二之二號、一四二三號土地（即安和
    路一段四四六號房屋基地）與國有同段第一四二一號、第一四二四之六號及第一
    四三一號土地，丙○○時有利用上開國有空地出入通往安和路一段大路需要，乙○○、甲○○夫婦竟共同基於意圖不法利益之犯意聯絡，自八十七年間起至八十
    九年三月間，強行竊佔該三筆國有土地堆放廢棄輪胎、水塔、檳榔攤或搭建二層
    鐵架（乙○○此部分另為免訴判決，詳如後述）或停放牌號ＴＺ─六八七三號、
    ＷＢ─八０三號、ＪＡ─四五九號（武長）、ＪＣ─七八三號及不詳車號（永隆
    ）大貨車，妨害丙○○通行國有空地之權利，因認被告乙○○與其妻甲○○共犯
    刑法第三百零四條第一項強制罪與同法第三百二十條第二項竊佔罪嫌云云。
二、按犯罪事實應依證據認定之，無證據不得推定其犯罪事實；又不能證明被告犯罪
    者，應諭知無罪之判決，刑事訴訟法第一百五十四條、第三百零一條第一項分別
    定有明文。又刑事訴訟法上所謂認定犯罪事實之證據，係指足以認定被告確有犯
    罪行為之積極證據而言，該項證據自須適合於被告犯罪事實之認定，始得採為斷
    罪資料；認定犯罪事實所憑之證據，無論係直接證據或間接證據，其為訴訟上之
    證明，須於通常一般之人均不致有所懷疑，而得確信其為真實之程度者，始得據
    為有罪之認定，倘其證明尚未達到此一程度，而有合理之懷疑存在，復無其他調
    查途徑可尋，法院即應為無罪之判決；再告訴人之告訴，係以使被告受刑事追訴
    為目的，是其陳述是否與事實相符，仍應調查其他證據以資審認，最高法院二十
    九年上字第三一０五號、七十六年臺上字第四九八六號、五十二年臺上字第一三
    ００號分別著有判例可資參照。
三、公訴人認乙○○與其妻甲○○共同涉犯刑法第三百零四條第一項強制罪及第三百
    二十條第二項竊佔罪嫌，無非係以丙○○、吳美指訴，及財政部國有財產局臺灣
    南區辦事處臺南分處（下稱國有財產局臺南分處）於八十八年十一月三日台財產
    南三字第八八六００一四八二三號函，催告限於同年十一月三十日以前自行將地
    上物（鐵架二層、檳榔攤、堆放輪胎雜物使用面積約十五點五平方公尺）拆除，
    並經該處曾裕文、王鎮耀證述有竊佔情事並已清除等語，以及告訴人提出停放牌
    號ＴＺ─六八七三號、ＷＢ─八０三號、ＪＡ─四五九號（武長）、ＪＣ─七八
    三號及不詳車號（永隆）大貨車之照片多張，而照片上安和路一段四四六號永隆
    輪胎行招牌與鐵捲門，均有南青、武德、武長與武鑫交通公司字樣，且上開大貨
    車又係經常不定時之停放在該處空地路口，顯已妨礙丙○○所有同段第一四二七
    號土地之對外聯絡，被告明知該處係國有土地，供人通行之用，不予阻止司機亂
    停車，仍予縱容長時間停放，為其所憑論據。訊之被告乙○○及甲○○均堅決否
    認上揭犯行，乙○○對於強制罪部分辯稱：八十八年十二月十日發生爭執當時不
    在現場；乙○○、甲○○對於竊佔罪部分均辯稱：廢棄輪胎、水塔、檳榔攤均放
    置在自己所有之安南區○○段一四二一地號土地，而車輛僅為靠行或維修所需暫
    時停放路邊，並未妨礙道路通行等語。
四、經查：
（一）證人即被害人黃贊益於偵查中證稱：其所受如上揭診斷書所示臉部三處抓傷、
      左右手背瘀血等傷害，係甲○○及其兒子用手抓打造成等語在卷（詳八十九年
      偵續字第一二八號偵查卷第七六頁），告訴人於八十八年十二月二十日所提出
      之告訴內容亦僅指訴甲○○與其兒子毆打黃贊益等語在卷可按（詳八十八年度
      他字第九四七號偵查卷第九十頁反面），均未提及乙○○有參與當日毆打及妨
      礙清運廢棄物之情事，核與甲○○於本院審理時陳稱：乙○○不在現場等語相
      符，此外復查無乙○○共同涉犯強制犯行，乙○○所辯發生爭執未在現場等語
      ，堪予採信。
（二）按刑法第三百二十條第二項竊佔罪，以行為人意圖為自己或第三人不法利益，
      而竊佔他人之不動產為構成要件，除行為人須具有「意圖為自己或第三人不法
      利益」之主觀犯意外，並須有「以己力支配他人不動產」之客觀舉動，始構成
      竊佔罪。被告乙○○為武德、南青、武鑫、武長交通公司負責人，有武長交通
      企業有限公司、武鑫交通有限公司、武德交通有限公司、南青汽車貨運股份有
      限公司營利事業登記證在卷足憑（詳八十九年度偵續字第一二八號偵查卷第九
      十頁至九四頁），而被拍照片車輛係靠行貨車車主至上揭公司辦公室交燃料費
      牌照稅、保險費及靠行規費，暫時停車非長期佔用等情，亦據乙○○分別提出
      ＪＡ—四五九號大營貨車為黃育成、ＷＢ—八０三號蕭文川掛行之車輛掛行切
      結書附卷（詳九十年度偵字第九六０九號第九、十頁），並經證人黃遠志、黃
      宗寬於原審分別具結證稱：「我不常在那裡停車，只有修理車子時或繳行費時
      才在那裡停車。不是被告叫我在那邊停車，是我自己在那邊選擇較不妨害交通
      及商店營業的空地停車」；「我只有繳行費和稅金時才去，被告沒有叫我在那
      裡停車，是我自己選擇比較不妨害交通及商店營業的空地停車」各等語在卷可
      參（詳原審卷第四三頁）。且依照片所示貨車停放之位置均在安和路邊，位置
      與臺灣臺南地方法院檢察署檢察官於八十八年十二月六日會同臺南市安南區地
      政事務所人員勘驗現場係同一地點一節，有各該照片可資比對。經勘驗測量結
      果，停車所在位置大部分在安慶段第一四二一地號，甲○○為登記所有人之未
      徵收道路土地上，僅一小部分在同段一四三一地號國有土地上，此有臺南市安
      南地政事務所八十八年十二月二十日安南所二字第七六四二號函覆土地實測圖
      二份在卷可稽（詳八十八年度他字第九四七號偵查卷第九九頁）。參以經臺灣
      臺南地方法院檢察官勘驗結果：告發人吳美、丙○○住宅尚有其他巷道可供出
      入一節，分別有八十八年十二月六日及九十年二月八日勘驗筆錄及現場照片在
      卷可佐，則縱或造成告訴人由該地出入安和路之不便，亦不構成刑法上妨害自
      由犯行，尚難僅以被告公司靠行車輛於安和路邊暫時停車之機率頻繁或被告縱
      容長時間停放不予阻止等不當管理方式，遽認被告有竊佔國有土地之犯意。且
      依照片所示車輛均緊靠路邊停車，客觀上並無排除他人使用之情形，則其使用
      方法，應未達「以己力支配他人之不動產」之程度，揆諸首開說明，自不構成
      竊佔罪。
（三）又依告訴人告訴狀所附照片中，雖有廢棄輪胎、水塔、檳榔攤等雜物堆置，並
      經甲○○自承係伊堆放在自己土地上等語在卷（詳八十九年度偵續字第三一頁
      ），惟上開堆置物均為棄置雜物，而甲○○為本件雜物堆置現場旁之永隆輪胎
      行負責人，此有永隆輪胎行營利事業登記證足憑（詳八十九年度偵續字第一二
      八號偵查卷第九一頁），其辯稱：照片所示輪胎及汽車廢料應係經營永隆輪胎
      公司拆下放置等語，應堪採信。再者本案於八十八年十一月間國有財產局臺南
      分處函催後，被告已將上開雜物清除騰空等情，有照片及該分處八十九年二月
      十一日台財產南南三第八九六００００九九一號函示：一四二四之二、之六、
      一四三一地號等三筆國有土地案，於八十八年十二月八日實地複勘結果，該地
      上鐵皮屋、檳榔攤及堆放輪胎雜物業已拆除騰空完畢屬實（詳八十八年度他字
      第九四七號偵查卷第一二四頁）。而所堆放之檳榔攤、水塔、輪胎等物，均屬
      非長時間存續之定著物，則被告雖有無權使用上開國有土地之情形，然推其本
      意，僅在於貪圖一時便利，暫時使用上開土地，尚難認有竊佔之犯意。被告所
      辯：係臨時性堆放等語，堪予採信。
（四）被告乙○○前曾於八十二年四月間，因搭建鐵皮屋有部分坐落臺南市○○段一
      四二四之二號、面積四十六平方公尺竊佔國有土地經判決確定，而前開搭建二
      層鐵架部分，與該確定判決之事實同一等情，詳如後述，並無證據證明被告甲○○參與搭建之情事，尚難認其涉有共同竊佔之犯行。又被告乙○○長期以貨
      車停放之位置係坐落在臺南市○○區○○段第一四二一地號土地上，此情業經
      檢察官王百玄於八十八年十二月六日會同臺南市安南區地政事務所人員勘驗屬
      實，並有土地複丈成果圖附卷可稽；而上開地號土地係乙○○之妻甲○○所有
      ，有土地登記簿謄本在卷可憑，亦難遽認被告乙○○有與甲○○共同竊佔之事
      實。且告訴人吳美、丙○○二人住處尚有其他通道可供出入，此情亦經檢察官
      王百玄到場勘驗屬實，並制有勘驗筆錄在卷，是乙○○亦無妨害他人行使權利
      之妨害自由犯行。
五、綜上所述，被告乙○○、甲○○固於上開地點停放汽車及堆放廢棄輪胎、水塔、
    檳榔攤等物，但核予公訴人所指訴強制罪及竊佔罪構成要件不合。此外復查無其
    他積極證據證明被告乙○○有何共同竊佔及強制罪犯行，原審認被告甲○○所犯
    刑法第三百零四條第一項強制罪，所處罪刑已如前述，其所涉竊佔罪嫌，依上理
    由，尚屬不能證明，因此部分認與前開有罪部分，有方法結果之牽連關係，為裁
    判上一罪，故不另為無罪之諭知，經核無不合，檢察官上訴意旨，指摘原判決不
    當，為無理由，應予駁回。又原判決認被告乙○○無罪部分，固非無見，惟就其
    搭建二層鐵架部分事實認定有誤（詳如後述），自屬無可維持，應由本院撤銷改
    判，並就被告乙○○被訴堆放廢棄輪胎、水塔、廢檳榔攤及停放汽車部分，另為
    無罪之諭知。
參、免訴部分：
一、按曾經判決確定者，應為免訴之判決，刑事訴訟法第三百零二條第一款定有明文
    。又刑法之竊佔罪係即成犯，故被告等竊佔行為終了之時，犯罪即已完成，其後
    續使用竊佔物，仍係犯罪狀態之繼續，並非犯罪行為之連續，最高法院七十二年
    度臺上字第三九二二號判例要旨可資參照。
二、乙○○於八十一年十一月十三日向案外人陳萬福購買坐落臺南市○○區○○段一
    四二一、一四二二、一四二三等三筆土地，其中一四二一地號因係道路用地「免
    費贈送與承買人取得」等情，有該不動產買賣合約書影本一份在卷可按（詳八十
    八年度他字第九四七號偵查卷第一一九頁）。於八十二年四月間經丙○○、吳美
    告發乙○○搭建鐵皮屋有部分坐落臺南市○○段一四二四之二號、面積四十六平
    方公尺竊佔國有土地等情，業經臺灣臺南地方法院以八十三年度易字第四六九號
    刑事判決判處有期徒刑五月，並經本院以八十三年上易字第七三八號駁回上訴、
    最高法院以八十三年度臺上字第六六一九號上訴駁回確定在案。本件公訴人雖認
    本件搭建二層鐵屋竊佔部分與前案不同，惟乙○○於前案搭建鐵屋部分原包括複
    丈成果圖編號甲、乙部分，編號乙部分已於判決前自行拆除等情，有本院八十三
    年度上易字第七三八號判決理由二及所附複丈成果圖在卷可佐（詳八十八年度他
    字第九四七號卷第二十至二二頁）。以該圖示所在比對告訴人所指該鐵架二層建
    物，所在部分佔用安慶段一四二四之二、之六、一四三一地號等國有土地位置相
    符，參以同段一四二四之一地號土地分割自一四二四地號土地、一四二四之六地
    號土地分割自一四二四之二地號土地，有土地登記簿謄本在卷可憑，系爭鐵架四
    周圍繞鐵皮成為鐵皮屋，有告訴人提出照片可佐。而該鐵皮屋八十三年四月十二
    日業已存在（詳八十八年度他字第九四七號偵查卷第四七頁照片），非新建物，
    ，並無證據證明係另一竊佔行為，則乙○○所辯：該鐵架係於八十三年二月間拆
    除後之現狀，非拆除後再擴建等語，應堪採信。
三、被告於八十二年四月間蓋鐵皮屋逾界佔用國有臺南市○○區○○段一四二四之二
    號土地，面積四十六平方公尺之行為，業經判處有期徒刑五月確定，已如前述，
    縱於八十八年間告訴人提出告訴時，經國有財產局人員再複丈結果，逾界面積約
    十五點五平方公尺未拆除，與前揭判決確定之事實核屬同一，依前開說明，自應
    為免訴判決。
四、原審對於公訴人起訴被告二人前揭鐵皮屋竊佔部分，疏未詳察，即逕為無罪之諭
    知，尚有未洽。檢察官上訴意旨雖未指摘及此，惟該部分原判決既有可議之處，
    自應由本院將該部分原判決撤銷改判，另諭知免訴之判決。
據上論斷，應依刑事訴訟法第三百六十八條、第三百六十九條第一項前段、第三百六
十四條、第三百零一條第一項、第三百零二條第一款，判決如主文。
本案經檢察官廖椿堅到庭執行職務。
中    華    民    國      九十一      年      十      月      十五      日
                                  臺灣高等法院臺南分院刑事第一庭
                                      審判長法官  茆    臺    雲
                                            法官  蔡    長    林
                                            法官  李    文    福
右正本證明與原本無異。
不得上訴。
                                      法院書記官  李    良    倩
中    華    民    國      九十一      年      十      月     十六       日
附錄法條：
刑法第三百零四條第一項：
以強暴、脅迫使人行無義務之事或妨害人行使權利者，處三年以下有期徒刑、拘役或
三百元以下罰金。
